# 同一控制下不构成业务合并的会计处理问题

提问人：phbing3777 时间：2021-12-13 14:11:39
@陈老师！
现有如下收购业务：
A公司和B公司同属于某一集团全资子公司， 2021 年 5 月 19 日，A公司与B公司签订股权收购协议，A公司收购B公司的主要目的在于取得B公司一项经营资质，B公司为轻资产型公司，资产负债主要为流动性项目，收购协议约定，（ 1 ）以 2021 年 4 月 30 日B公司账面净资产为基础， 4 月 30 日B公司账面未分配利润归属于原股东所有，且归属于原股东的未分配利润在交割日前应分配完毕；（ 2 ）股权转让暂定价以账面实收资本+资本公积+盈余公积+B公司办理该项经营资质发生的相关费用确定；（ 3 ）交割日前B公司全部资产和负债（不含现金资产）由原股东负责管理和清理处置，“清理净损益+账面现金资产”与股权转让暂定价之间的差异相应调整股权转让定价；（ 4 ）B公司员工由原股东承接；（ 5 ）股权实际交割日为 2021 年 6月 24 日。
问题：
收购日，A公司明确取得的资产主要为现金资产和B公司的经营资质，该项收购并不构成业务，在收购日A公司单体报表和合并报表具体如何进行账务处理？

回答人：chenyiwei
由于B公司在合并日不构成“业务”，因此应按照不构成业务的资产购买进行会计处理。A公司应按照支付给B公司原股东的股权受让价款作为对B的长期股权投资成本；在合并报表层面，将购买价款减去承接的B公司净资产账面价值的差额确认为无形资产（特许资质）。
在A、B共同的母公司的合并报表层面，应将该项内部交易予以抵销处理。B公司为办理资质所发生的支出在集团合并报表层面应直接计入管理费用。